【裁判字號】    85,台上,2405
【裁判日期】    850516
【裁判案由】    毀損
【裁判全文】
最高法院刑事判決                              八十五年度台上字第二四○五號
    上  訴  人  丙○○  男
    選任辯護人  翁明圓律師
右上訴人因林達雄等自訴毀損案件，不服台灣高等法院高雄分院中華民國八十四年九
月五日第二審判決（八十四年度上訴字第一七六一號，自訴案號：台灣屏東地方法院
八十四年度自字第五一號），提起上訴，本院判決如左：
    主  文
原判決撤銷，發回台灣高等法院高雄分院。
    理  由
本件原判決認定上訴人丙○○向吳鳳財購得屏東縣新埤鄉○○段一○一六地號土地，
而毗鄰之同段一○一九地號土地上原林壬郎所有屏東縣新埤鄉○○路一五二號磚造平
房及磚造倉庫一間，於林壬郎死亡後，由自訴人林達雄、甲○○、乙○○繼承取得所
有權，詎其於該地段重測後，以該磚造平房及磚造倉庫，占有其購得之一○一六地號
土地，竟未得自訴人等同意，擅於民國八十四年三月二日，僱用不知情之工人，以怪
手予以拆除，面積約如原判決附表第一部分所示，致生損害於自訴人等等情，因而維
持第一審論處上訴人毀壞他人建築物罪刑，駁回其在第二審之上訴，固非無見。
惟(一)按刑法上所謂建築物，係指上有屋面，周有門壁，適於吾人之起居出入，且定著
於土地之工作物而言。上訴人在原審一再辯稱拆除之物非刑法第三百五十三條所稱之
建築物。而原判決理由雖說明上訴人所拆除之房屋為足以遮風雨之建築物，然是否適
於吾人起居出入，則未見說明，遽認為建築物，即值商榷，自屬理由不備。(二)有罪之
判決書應記載事實，刑事訴訟法第三百零八條定有明文，所謂事實不僅指犯罪之行為
而言，即犯罪之時、日、處所、動機、目的、手段、結果等與論罪科刑有關之事項，
亦應依法認定予以明確之記載。上訴人在原審辯稱係為行使所有權，排除自訴人等占
有其所有前開一○一六地號土地，而原判決事實欄雖載上訴人係於重測後，以系爭磚
造平房及磚造倉庫占有其購得之一○一六地號土地，僱不知情之工人，以怪手予以拆
除，然實際上系爭建物是否占用上開土地，原判決並未明確認定，理由亦未明，難
謂非違法。(三)原判決理由記載第一審於八十四年五月五日履勘現場，同段一○二○地
號土地上之磚造平房確有屋頂遮風雨，且外觀完整，因上訴人拆除房屋致一大塊磚敲
落而損壞屋頂，有勘驗筆錄可憑，證人葉吉光於第一審亦證述：拆除前之屏東縣新埤
鄉○○路一五二號磚造平房及磚造倉庫一間，亦同一○二○土地上房屋均有屋頂，而
遭被告僱工拆除等語（見第一審卷八十四年五月五日訊問筆錄）。然經核閱該勘驗筆
錄，並無上開勘驗一○二○地號土地上磚造平房內容之記載（見第一審卷四十五頁正
背面），而證人葉吉光於第一審該日訊問時，亦未證述拆除前上開新華路一五二號建
物有磚造平房為上訴人僱工拆除（見第一審卷四十九頁背面、五十頁）。原判決認定
事實與其所採用之證據不相適合，屬證據上之理由矛盾。(四)上訴人於原審提出拆除前
所攝照片，欲證明其僱工拆除之物，並無自訴人等所指之平房、倉庫（見原審卷三十
七、四十頁）。證人吳鳳財於第一審亦證稱無倉庫等物（見第一審卷四十七頁背面）
。上開有利上訴人之證據，是否足採，原判決恝置不論，亦有證據上理由不備之違法
。上訴意旨指摘原判決不當，非無理由，應認有發回更審之原因。而原判決不另為無
罪諭知部分，基於審判不可分原則，應併發回。
據上論結，應依刑事訴訟法第三百九十七條、第四百零一條，判決如主文。
中      華      民      國    八十五    年      五      月     十六     日
                              最高法院刑事第九庭
                                  審判長法官  謝  家  鶴
                                        法官  羅  一  宇
                                        法官  吳  昭  瑩
                                        法官  花  滿  堂
                                        法官  陳  世  淙
      右正本證明與原本無異
                                              書  記  官
中      華      民      國    八十五    年      五      月    二十二    日
                                                                   Ｍ


司法院資訊處製作；財團法人民間司法改革基金會備份。
